臺灣高等法院交通事件裁定　　　　　　 96年度交抗字第838號
抗　告　人
即受處分人　甲○○
　　　　　　　　　　　號
上列抗告人因違反道路交通管理處罰條例案件，不服臺灣板橋地
方法院，中華民國96年8月31日96年度交聲字第433號裁定，提起
抗告，本院裁定如下：
    主  文
抗告駁回。
    理  由
一、原裁定意旨略以：(一)按汽車駕駛人，行經有燈光號誌管制之
    交岔路口闖紅燈者，處新臺幣（下同）1千8百元以上5千4百
    元以下罰鍰；闖紅燈右轉者，處6百元以上1千8百元以下罰
    鍰，並記違規點數3點。道路交通管理處罰條例第53條第1項
    、第63條第1項第3款，分別定有明文。次按行車管制號誌圓
    形紅燈意義為車輛面對圓形紅燈表示禁止通行，不得超越停
    止線或進入路口。道路交通標誌標線號誌設置規則第206條
    第1項第5款第1目，定有明文。(二)抗告人即受處分人甲○○
    於民國96年2月5日下午6時25分許，騎乘車牌號碼XNF-142重
    型機車，沿臺北縣板橋市○○街○○道行駛，行經北門街與
    中正路有燈光號誌管制之交岔路口，於北門街往中正路方向
    之燈光號誌為圓形紅燈時，闖越交岔路口，左轉至中正路1
    巷往西門街方向行駛，為在中正路1巷口執勤警員，攔檢舉
    發等情，為抗告人所是認，經證人即舉發警員李家銘於原審
    結證明確，並有臺北縣政府警察局北縣警交字第CO0000000
    號舉發違反道路交通管理事件通知單，在卷可稽。抗告人有
    上開紅燈左轉之交通違規行為，已堪認定。抗告人雖辯稱：
    我由北門街騎往中正路與公館路交岔路口，我左轉後行車方
    向與公館路，都是單行道。我左轉前係行駛在北門路左轉專
    用道，而交岔路口並沒有2段式左轉標誌。我原本遇紅燈停
    於路口等候燈號轉換，以便左轉，但後方車輛對我按喇叭，
    我才左轉前進。我左轉前行駛之北門路為單行道，左轉後行
    駛之道路也是單行道，我左轉行車，並不影響左方車輛通行
    。而交通法規並未規定，紅燈左轉即視同闖紅燈。我於單行
    道紅燈左轉，其嚴重性，並不高於紅燈右轉，應類推適用紅
    燈右轉規定裁罰。又該路口所設置之交通燈光號誌，並未採
    用左、右轉箭頭綠燈，似不合道路交通標誌標線號誌設置規
    則第213條第1項第1、2款規定等語。惟查，證人李家銘到庭
    證稱：抗告人違規現場，並無抗告人所稱後方有車輛按喇叭
    ，抗告人才左轉情事。抗告人左轉行駛，其後也沒有其他車
    輛跟著左轉等語。足見抗告人所稱因後方車輛按喇叭，其方
    才左轉前進等情，並不可採。何況，縱有抗告人所指情節，
    亦無礙於抗告人有紅燈左轉之交通違規行為。次查，由卷附
    抗告人所提出現場照片可知，該交岔路口燈光號誌設置於該
    路口右側及前方天橋中央，即使行駛於左轉專用道亦可清楚
    看見路口所顯示燈光號誌，不會使駕駛人誤認該左轉專用道
    ，並無燈光號誌管制。復查，依現場照片所示，該交岔路口
    有多條道路交會，由左轉專用道進入交岔路口，左轉行駛，
    並無不便，主管機關依其法定職權及專業性考量，劃設左轉
    專用道，而未於該交岔路口設置兩段式左轉標誌，並無不合
    。抗告人任憑己意，指摘交通號誌設置不當等情，不能採取
    。又查，道路交通管理處罰條例於94年12月28日修正公布，
    增列第53條第2項之紅燈右轉處罰規定，其立法理由略稱：
    汽車紅燈右轉之違規行為，其嚴重性未若闖紅燈直行、左轉
    彎或迴轉者，爰將紅燈右轉之行為，另規定於第2項，並另
    為罰則之規定等語。顯見紅燈左轉行車，應依闖紅燈行駛處
    罰，而不能適用紅燈右轉之較輕處罰規定。依照一般行車習
    慣，即令紅燈左轉進入之路段為單行道，駕駛人進入者亦為
    該路段之快車道，與紅燈右轉後通常進入該路段之慢車道，
    對該處道路使用人之生命安全及交通秩序之危害程度，自有
    差異。抗告所辯其於該交岔路口紅燈左轉，其嚴重性不若紅
    燈右轉，應類推適用紅燈右轉之較輕處罰規定，亦無理由。
    (三)綜上所述，原處分機關交通部公路總局臺北區監理所板橋
    監理站援引首揭規定，裁處罰鍰1千8百元，並記違規點數3
    點，於法並無不當。抗告人聲明異議，為無理由，應予駁回
    等語。
二、抗告意旨略以：(一)上開交岔路口燈光號誌設置位置，遠端燈
    光號誌係在車道中間偏右，靠近右側車道處，與左側左轉專
    用道，距離甚遠，可見係專供右側車道使用，抗告人在左轉
    專用車道行駛，無法確知左轉專用道，有無交通號誌，致後
    方車輛按喇叭，抗告人方才左轉。(二)依道路交通標誌標線號
    誌設置規則第221條第1項第1、2款規定，行車管制號誌至少
    應有1燈面設於遠端左側，近端號誌應靠近停止線設置。上
    開路段右側車道有符合規定之遠端、近端交通燈光號誌，左
    側車道卻付之闕如，而其他路段諸如板橋市○○○路、館前
    路口之交通燈光號誌之設置，則於右轉、直行、左轉車道前
    方，均分別設置明顯交通燈光號誌。足認該路段燈光號誌之
    設置，不符規定。(三)綜上，該路口燈光號誌之設置存有缺失
    ，所造成交通違規行為，不應由抗告人承擔，為此提起抗告
    等語。
三、經查，上開交岔路口車道分隔線前方，設有遠端燈光號誌；
    右側車道近路口停止線上方，設有近端燈光號誌等情，為抗
    告人所是認，並有現場照片，附卷可稽。該處左側、右側車
    道為同一行向之單行道，倘未設置其他燈光號誌，不論在左
    側或右側車道行車，應一體適用該唯一之燈光號誌，道理淺
    顯明白，一般駕駛人不致誤認。參以抗告人始終自承，其原
    本遇紅燈停於路口停止線，等候燈號轉換，以便左轉，但後
    方車輛按喇叭，其才闖紅燈左轉前進等情。足見抗告人原亦
    認為該交岔路口燈光號誌之設置，固僅在車道分隔線前方，
    設有遠端燈光號誌；右側車道近路口停止線上方，設有近端
    燈光號誌，惟其行駛左側之左轉專用道，仍應依該燈光號誌
    之指示行車，並無誤認情形。次查，道路交通燈光號誌之設
    置，固應力求避免用路人產生混淆，而應隨時檢討，與時俱
    進，惟仍不能因燈光號誌之設置，未臻十全十美之境界，即
    就違反現存燈光號誌管制規定之行為，無視於其對交通安全
    之負面影響，而一律免罰。至於抗告人所稱該交岔路口燈光
    號誌之設置，容有改進空間等情，甚有見地，抗告人宜建請
    主管機關參考辦理，以進一步促進交通安全。復查，以抗告
    人交通違規現場之道路通行情形，抗告人闖紅燈左轉，所生
    影響交通之嚴重性，確實低於闖紅燈直行，而近於一般紅燈
    右轉。惟道路交通管理處罰條例既未對此有特設較輕處罰規
    定，法院依法裁判，即無從據以援引紅燈右轉之較輕處罰規
    定。抗告人上開紅燈左轉交通違規行為，固然情節較輕，惟
    原處分機關係處以法定最低金額之1千8百元罰鍰，尚無不當
    可言。抗告人倘認類此情形，有比照紅燈右轉予以較輕處罰
    必要，仍請向行政或立法機關提出建議修改法律，俾利所有
    駕駛人。綜上，抗告意旨所指各情，均無以解免抗告人之交
    通違規責任。原處分機關據以裁罰，於法無違。原裁定駁回
    抗告人所為聲明異議，並無不合。抗告意旨，仍執前詞，指
    摘原裁定不當，提起抗告，為無理由，應予駁回。
四、據上論結，應依道路交通案件處理辦法第26條，刑事訴訟法
    第412條，裁定如主文。
中　　華　　民　　國　　96　　年　　10　　月　　31　　日
　      　　　　　刑事第十三庭審判長法  官  曾德水
                                    法  官  談  虎
                                    法  官  李錦樑
以上正本證明與原本無異。
不得再抗告。
                                    書記官  吳金來
中　　華　　民　　國　　96　　年　　10　　月　　31　　日
